臺灣花蓮地方法院民事判決　　　　　　　 96年度訴字第187號
原　　　告　乙○○
被　　　告　國防部
法定代理人　甲○
訴訟代理人　余道明律師
上列當事人間債務人異議之訴事件，本院於九十六年十一月八日
言詞辯論終結，判決如下：
    主  文
原告之訴駁回
訴訟費用由原告負擔。
    事  實  及  理  由
一、原告主張：緣坐落於花蓮縣花蓮市○○段1354-1地號土地為
    國有土地並係為照顧軍眷而建造影劇四村房屋一批，其中影
    劇四村49號房舍（下稱系爭房屋）為原告亡夫張振康所配住
    ，後於民國81年間配合被告通盤檢討，准許原告可在原地自
    費拆屋重建，以擴大生活空間，原告遂將終身累積之儲蓄，
    自費自建上下兩層房屋共計38坪，重建家園之建築及裝潢費
    用達新台幣（下同）300萬元，而系爭土地屬於花蓮縣（市
    ），應依花蓮縣政府發佈之花蓮縣興辦公共工程用地拆遷補
    償救濟自治條例規定辦理，再原告曾因此向花蓮縣後備司令
    部陳情，花蓮縣後備司令部呈報被告時其中略有「影劇四村
    土地權屬國有財產局」之語，顯見系爭土地之權責單位及所
    有權人，均非被告，且原告對於系爭土地之房屋，不受被告
    所謂原告未於其公告期間內搬遷之拘束甚明，原告竟本於民
    法第767條之規定，訴請原告拆屋還地，並向本院以95年度
    直字第11304號聲請強制執行在案，顯無任何法源依據，爰
    依強制執行法第14條之規定提起本訴，並聲明：本院95年度
    執字第11304號強制執行程序應予撤銷。
二、被告則以：系爭土地係由被告管理之國有土地，原告應將系
    爭土地上之系爭房屋拆除，返還土地予原告乙節，業經本院
    以94年度訴字第131號判決確定，原告並未釋明於該判決後
    有如何之消滅、妨礙執行名義之事由發生，顯未盡舉證責任
    。且系爭房屋業經本院95年度執字第11304號強制執行程序
    予以拆除，並將基地返還被號，執行程序應已終結，原告提
    起異議之訴顯無理由。並聲明：原告之訴駁回。
三、兩造協議爭點整理並限縮如下：
（一）兩造不爭執之事實：
   1、花蓮市○○段1354-1地號土地係國有土地，其上門牌號碼
      花蓮市影劇四村49號房屋（下稱系爭房屋）原為被告為安
      置軍眷所建造之眷村配住宿舍，原使用人為原告之夫張振
      康，嗣於民國81年間，原告將原眷舍拆除改建為系爭房屋
      ，後張振康於87年間過世，由原告居住系爭房屋至拆屋為
      止。
   2、被告於93年4月26日以徹嚴字第0930001385號函，依國軍
      老舊眷村改建條例第22條及該條例施行細則第13條，核定
      註銷原告之居住憑證（陸總部58年6月30日侶吾字第2037
      號）及眷舍居住權案。
   3、本件被告於94年間向本件原告提起遷讓房屋之訴，經本院
      以94年度訴字第131號判決本件原告敗訴確定，並據前開
      判決於96年4月18日以95年執字第11304號執行拆屋交地完
      畢。
（二）兩造協議爭點限縮如下：原告對系爭已執行完畢之強制執
      行程序提起債務人異議之訴，有無理由？
四、本院之判斷：
（一）按「執行名義成立後，如有消滅或妨礙債權人請求之事由
      發生，債務人得於強制執行程序終結前，向執行法院對債
      權人提起異議之訴」，強制執行法第14條第1項定有明文
      。又按，債務人提起異議之訴，旨在排除債權人基於執行
      名義而為之執行，故異議之訴應於執行程序開始後終結前
      提起之。若執行程序已告終結，或尚未開始，因執行程序
      已無從排除或無執行程序可資排除，均不得提起。又提起
      異議之訴，雖在執行程序終結前，但在該訴裁判確定前，
      執行程序已先告終結者，其訴亦難認為有理由。再按，依
      上開規定，債務人必須有異議原因，即須有消滅或妨礙債
      權人請求之事由發生，而所謂消滅債權人請求事由之發生
      ，係指足以消滅債權人之全部或一部強制執行請求權，例
      如清償、免除、抵銷、提存、混同、解除條件成就、時效
      消滅、和解、撤銷權或解除權之行使、債務承擔。又所謂
      妨礙債權人請求之事由，係指可使執行名義所載請求之全
      部或一部暫難以進行，如債權讓與、債務承擔、延緩執行
      、和解契約之成立、展期清償等等，方可據前開事由，提
      起債務人異議之訴，先予敘明。
（二）查本院依職權調閱95度執字第11304號執行卷宗，經核閱
      得知該案已於96年4月18日執行拆屋交地完畢之事實，業
      為兩造所不爭執，是本件執行程序既已終結，揆諸前揭說
      明，即無排除執行名義執行力之必要，原告提起債務人異
      議之訴，欠缺權利保護要件，已於法無據。況原告並未提
      出任何執行名義成立後消滅或妨礙債權人請求之事由，是
      依上開說明，原告提起本件債務人異議之訴，於法即有未
      合，自無理由，應予駁回。
五、本件事證已臻明確，兩造其餘攻擊防禦方法與舉證，均無礙
    勝負判斷，爰不一一論列；又原告另依據國軍老舊眷村改建
    條例之相關規定，聲明請求被告給付原告231萬元之補償金
    部分，因本院認為不屬普通法院管轄之權限，而另予裁定駁
    回，均附此敘明。
六、訴訟費用負擔之依據：民事訴訟法第78條。
中　　華　　民　　國　　96　　年　　11　　月　　28　　日
                       臺灣花蓮地方法院民事庭
                           法　    官　陳雅敏
上列正本係照原本作成。
如不服本判決，應於送達後20日內，向本院提出上訴狀並表明上
訴理由，如於本判決宣示後送達前提起上訴者，應於判決送達20
日內補提上訴理由書(須附繕本)。
中　　華　　民　　國　　96　　年　　11　　月　　30　　日
                       　　法院書記官　邱鴻志
